臺灣高雄地方法院刑事判決　　　　　　 96年度交易字第443號
公　訴　人　臺灣高雄地方法院檢察署檢察官
被　　　告　乙○○
　　　　　　　　　　　號
上列被告因過失致死案件，經檢察官提起公訴（95年度偵字第15
474號），本院判決如下：
    主  文
乙○○無罪。
    理  由
一、公訴意旨略以：
  (一)案外人戊○○（另為緩起訴處分）於民國95年6 月3 日下午
    6 時至7 時間，在高雄縣旗山鎮○○里○○路上之某保養場
    內飲酒完畢後，明知已反應較慢，感覺減低，無法安全駕駛
    動力交通工具，竟仍駕駛車牌號碼718-SK號自用大貨車（下
    稱718-SK大貨車）上路。其於同日下午7 時20分許，沿高雄
    縣旗山鎮○○路北往南方向快車道行駛，行經該路3 段328
    號前之261.5 公里處時，適有鄭明添騎乘車牌號碼OSW-581
    號重型機車（下稱OSW-581 重機車）後載郭曹金蘭，亦沿該
    路北往南方向慢車道行駛至該處，並欲變換車道至快車道後
    ，左轉抵達郭曹金蘭位於旗甲路3 段328 號住處。戊○○此
    時應注意車前狀況，並隨時採取必要安全措施；鄭明添及郭
    曹金蘭應注意機器腳踏車駕駛人及附載座人均應配戴安全帽
    ，鄭明添更應注意機器腳踏車於行駛中變換車道時，應讓直
    行車先行，並注意安全距離，依當時之天候雖下有小雨，且
    該路段並無路燈照明，惟道路上並無障礙物，視距良好，故
    在所駕駛之車輛之車燈照明下，駕駛人只要提高警覺，並無
    不能注意之情事，詎戊○○因飲酒之故反應較慢，無法確實
    注意車前狀況，而鄭明添亦疏未注意上開規定禮讓718-SK大
    貨車先行，即貿然變換車道至快車道，當戊○○發現後閃煞
    不及，718-SK大貨車右後方車斗處遂與OSW-581 重機車前輪
    發生擦撞，致鄭明添及郭曹金蘭均連同OSW-581 重機車跌倒
    後倒臥在快車道上，郭曹金蘭因此而受有臉部多處挫裂傷及
    擦挫傷、右後腦血腫、胸腹內出血、右上臂挫裂傷10 *1 公
    分、左腳盤挫裂傷、背部左右側擦挫傷各13.3公分、12.3公
    分、15*2公分及7*7 公分、左手肘挫裂傷12*5公分及左腳跟
    挫裂傷等傷害，又因顱內及胸腹內出血嚴重而當場死亡。71
    8-SK大貨車則於輾壓過OSW-581 重機車後失控撞上該路段左
    側路旁電線桿，並將該電線桿撞斷後始停止。
  (二)案外人甲○○（另為緩起訴處分）於同日下午3 時許，在高
    雄縣旗山鎮大林里之工廠內飲酒完畢後，明知已反應較慢，
    感覺減低，無法安全駕駛動力交通工具，竟仍於同日下午7
    時許，駕駛車牌號碼CW-9273 號自用小貨車（下稱CW-9273
    小貨車）上路，嗣同日下午7 時20分許，其尾隨718-SK大貨
    車而途經上開肇事地點時，本應注意車前狀況，並隨時採取
    必要之安全措施，亦應注意汽車在同一車道行駛時，後車與
    前車應保持隨時可以煞停之距離，且行車速度應依該路段不
    得超過60公里之速限，而依當時天候、視距及道路狀況如前
    所述並無不能注意之情事，詎甲○○因飲酒之故反應較慢及
    感覺減低，不僅未與718-SK大貨車保持隨時可以煞停之安全
    距離，亦以70公里時速超速行駛。故當甲○○發現718-SK大
    貨車與OSW-581 重機車發生擦撞，且鄭明添及郭曹金蘭均連
    同該重機車跌倒後倒臥在快車道上時，閃煞不及，CW-9273
    小貨車遂撞上倒在快車道上之OSW-581 重機車並輾壓過鄭明
    添後始停止。
  (三)當甲○○下車察看後不久，適有乙○○駕駛車牌號碼VQ-681
    9 號自小客貨車（下稱VQ-6819 客貨車），沿該路北往南方
    向快車道行駛而來，途經上開肇事地點，因疏未注意車前狀
    況，致發現倒臥快車道上之鄭明添時閃煞不及，VQ-6819 客
    貨車遂再度輾壓過鄭明添。鄭明添於遭受戊○○所駕駛之71
    8-SK大貨車擦撞後倒地及接連遭甲○○、乙○○所駕駛之CW
    -9273 小貨車、VQ-6819 客貨車輾過，而受有頭部開放性粉
    碎骨折、腦實質露出、胸部骨折、腹部擦挫傷、背部左側擦
    挫傷、四肢多處擦挫傷及右腳踝處骨折（應為左腳踝）等傷
    害，並因頭部傷勢嚴重而當場死亡。因認被告乙○○涉犯刑
    法第276 條第1 項之過失致死罪嫌等語。
二、證據能力部分
  (一)按被告以外之人於審判外之言詞或書面陳述，除法律有規定
  　者外，不得作為證據；又被告以外之人於審判外之陳述，雖
    不符刑事訴訟法第159 條之1 至第159 條之4 之規定，而經
    當事人於審判程序同意作為證據，法院審酌該言詞陳述或書
    面陳述作成時之情況，認為適當者，亦得為證據，刑事訴訟
    法第159 條第1 項、第159 條之5 定有明文。本件檢察官、
    被告就本判決所引用各項證據之證據能力均明示同意有證據
    能力，本院認該具有傳聞證據性質之證據，並無任何違法取
    證之不適當情形，以之作為證據使用係屬適當，自得採為認
    定事實之證據。
  (二)又按被告以外之人於偵查中向檢察官所為之陳述，除顯有不
    可信之情況者外，得為證據。刑事訴訟法第159 條之1 第2
    項分別定有明文。次按除法律另有規定者外，不問何人，於
    他人之案件，有為證人之義務，而證人除未滿16歲或因精神
    障礙，不解具結意義及效果者外，應命具結；又證人或鑑定
    人依法應具結而未具結者，其證言或鑑定意見，不得作為證
    據，刑事訴訟法第176 條之1 、第186 條第1 項、第158 條
    之3 分別定有明文。本件證人戊○○、甲○○於偵查中之證
    述，核屬居於證人之地位而陳述其親身經歷之事實，其無前
    述依法不得令具結之情事，卻未踐行合法具結之程序，自無
    證據能力。
三、按犯罪事實應依證據認定之，無證據不得認定犯罪事實；又
    不能證明被告犯罪者，應諭知無罪之判決，刑事訴訟法第15
    4 條第2 項、第301 條第1 項分別定有明文。又刑事訴訟法
    上所謂認定犯罪事實之證據，係指足以認定被告確有犯罪行
    為之積極證據而言，該項證據自須適合於被告犯罪事實之認
    定，始得採為斷罪資料。如未能發現相當證據，或證據不足
    以證明，自不能以推測或擬制之方法，以為裁判之基礎。又
    刑事訴訟上證明之資料，無論其為直接或間接證據，均須達
    於通常一般之人均不致有所懷疑，而得確信其為真實之程度
    ，始得據為有罪之認定，若其關於被告是否犯罪之證明未能
    達此程度，而有合理性懷疑之存在，致使無從形成有罪之確
    信，根據「罪證有疑，利於被告」之證據法則，即不得遽為
    不利被告之認定（最高法院29年度上字第3105號、40年臺上
    字第86號、76年臺上字第4986號判例意旨參照）。
四、本件公訴人認被告涉過失致死犯嫌，係以被告於警詢及偵查
    中之陳述、道路交通事故現場圖、道路交通事故調查報告表
    (一)(二)、道路交通事故現場蒐證照片39張、證人戊○○及甲○○於警詢中之陳述、酒測數據單2 紙、臺灣高雄地方法院檢
    察署檢察官勘驗筆錄、法醫驗斷書、相驗屍體證明書為憑。
    訊據被告固坦承於上揭時地駕駛VQ-6819 客貨車行經事故地
    點，惟堅決否認有何過失致人於死之犯行，辯稱：伊駕駛VQ
    -6819 客貨車依規定直行於車道上，前因718-SK大貨車及CW
    -9273 小貨車酒醉駕車發生事故，致鄭明添死亡，卻未於事
    故現場設置警告措施，當時沒有路燈，車輛到達事故路段時
    ，是有看到一個東西，不知道是什麼東西，但看到時已經無
    法閃躲，車輛就跨過該東西，並沒有輾壓，故鄭明添的死亡
    與伊無關等語。
五、經查：
  (一)戊○○於上揭時地，酒後駕駛718-SK大貨車，該大貨車右後
    方車斗處與鄭明添騎乘之OSW-581 重機車前輪發生擦撞，致
    鄭明添連同該重機車跌倒後倒臥在快車道上，並隨即因甲○○酒後超速駕駛CW-9273 小貨車而遭輾壓，嗣被告亦駕駛VQ
    -6819 客貨車行經事故地點，鄭明添因本件車禍事故受有頭
    部開放性粉碎骨折、腦實質露出、胸部骨折、腹部擦挫傷、
    背部左側擦挫傷、四肢多處擦挫傷及左腳踝處骨折等傷害，
    並因頭部傷勢嚴重而當場死亡等情，業據證人戊○○結證稱
    ：我是第1 部與鄭明添擦撞的車子，當時我行駛在內側的快
    車道，鄭明添要左轉，我就跟著他左轉，車輛就擦撞到鄭明
    添等語（見審理卷第61頁至第62頁）；證人甲○○結證稱：
    當晚我駕駛CW-9273 小貨車行經事故地點，適718-SK大貨車
    和SW-581重機車發生擦撞，鄭明添被撞倒後躺在快車道上，
    我當時跟隨在718-SK大貨車後方，閃避不及，就擦撞到鄭明
    添的頭部，鄭明添被我撞擊後躺外側快車道上等語（見審理
    卷第57頁至第60頁），復有道路交通事故現場圖、道路交通
    事故調查報告表(一)(二)、道路交通事故現場蒐證照片共39張、
    高雄縣政府警察局勘查報告、酒測數據單、勘驗筆錄、法醫
    驗斷書、相驗屍體證明書在卷足佐，並為被告所不爭執，此
    部分事實應堪認定。惟上開證據雖可證明鄭明添因本件車禍
    致頭部傷勢嚴重而當場死亡之事實，然鄭明添既先遭718-SK
    大貨車擦撞，嗣遭CW-9273 小貨車輾壓，則本件仍應審究者
    為：被告駕駛VQ-6819 客貨車行經事故地點，是否亦輾壓過
    鄭明添？被告之駕駛行為有無過失，及其駕駛行為與鄭明添
    之死亡結果間有無相當因果關係？
  (二)被告於警詢、偵訊及本院準備程序中均陳稱：我當晚19時許
    駕駛VQ-6819 客貨車行經事故地點，感覺到車輛有輾壓過東
    西，但不知輾壓過什麼，就馬上停車至車後查看是壓到何物
    （見警A 卷第8 頁至第9 頁、偵B 卷第57頁、審理卷第20頁
    ）；證人甲○○亦結證稱：我駕駛CW-9273 小貨車，撞到鄭
    明添的頭部，鄭明添被我撞擊後躺外側快車道上，不到1 分
    鐘VQ -6819客貨車就行駛過事故地點，VQ-6819 客貨車車輪
    有輾過躺在快車道穿白色衣服的人【即鄭明添】等語（見審
    理卷第57頁至第60頁）；又證人即本件車禍鑑識成員湯志成
    證稱：VQ-6819 號客貨車上之前懸吊系統下方、油箱底面、
    後備胎下方、冷煤乾燥筒、柴油加油管、右後彈簧片上有採
    到血跡，左前輪擋泥板上採到生物性組織，該生物性組織與
    死者DNA 相同等語（見審理卷第49頁至第50頁），故被告駕
    駛VQ-6819 客貨車行經事故地點而輾壓過鄭明添乙情足堪認
    定，雖證人亦本件車禍鑑識成員陳泰中結證稱：VQ-6819 客
    貨車及CW-9273 小貨車的擋泥板都有很多血跡，但不能證明
    兩台車都有輾過鄭明添，有可能CW-9273 小貨車輾過後地上
    殘留血跡，VQ-6819 客貨車行經血跡處，血跡也會噴濺上來
    。VQ -6819客貨車因有勾住鄭明添的褲子，不排除只是底盤
    勾褲子，車胎沒有輾過等語（見審理卷第52頁至第53頁），
    然細究陳泰中所為之結證，僅稱不能證明兩台車都輾過鄭明
    添，並未明確證稱VQ-6819 客貨車未輾過鄭明添，而其亦非
    在場見聞之人，其所為證述尚難為被告有利證明，故被告嗣
    於本院審理時辯稱VQ-6819 客貨車僅跨過鄭明添云云，應係
    卸責之責，尚難憑採。
  (三)按行為人雖非故意，但按其情節應注意，能注意，而不注意
    者，為過失，此為刑法第14條第1 項所明定。若法益之侵害
    非行為人所能預見及避免者，則不能予以非難而令其負過失
    責任。是刑法上之過失犯罪，必須行為人在法律層面上有注
    意義務，而在具體個案之事實，實際上可預見結果發生及可
    避免結果發生之情形下，行為人仍然違反注意義務而使結果
    終致發生始克相當。經查，證人丙○○證稱：當晚搭被告的
    車子回家，晚上7 點多，行經事故地點，因為718-SK大貨車
    把電線桿撞斷，所以沒有路燈，天色暗暗的，遠遠開向事故
    地點時，沒有看到甲○○的車輛，也沒有看到鄭明添躺在路
    中間，現場未設置任何警告設施，被告把車輛停下來，我就
    詢問被告為何要停車，被告走到車後面，我以為車下有什麼
    東西，就彎下腰看車底下有何東西，但是沒有看到，我就告
    訴被告趕快回去等語（見審理卷第54頁至第56頁）；證人甲○○證稱：事故地點沒有路燈，因為電線桿被718-SK大貨車
    撞斷了，天色很暗，下著毛毛雨，後面的車輛行駛過來時，
    應該是看不清楚有人被撞躺在道路上等語（見審理卷第57頁
    至第58頁），顯見被告就本件事故之發生並無何預見可能性
    ，而得以實行各項防免措施，且被告係在其車道正常行駛，
    並無違反道路交通安全規則情事，而依法律、習慣及日常生
    活經驗觀之，被告亦無從預知鄭明添會因車禍事故而躺於車
    道上乙節，則本件並無證據證明被告有何能注意而不注意致
    肇車禍各情，即難令負過失之責。
  (四)又證人甲○○自陳其駕駛CW-9273小貨車行經事故地點，因
    閃煞不及而撞擊鄭明添頭部，業如上述，另證人即本件相驗
    之臺灣高雄地方法院檢察署法醫室檢驗員張禎容證稱：鄭明
    添身上有兩個開放性的傷口，一為頭部的開放性傷口，另一
    為左腳腳後跟的開放性的骨折。頭部的開放性傷口，可能是
    車輛輾過或底盤碰撞造成，頭部經輪胎輾過或底盤碰撞，可
    以很明顯在車子找到血跡；左腳的腳後跟所留下來的血跡可
    能不明顯。前面車輛如果血液跡證很明顯，就可確定前面車
    輛已經輾過鄭明添的頭，頭部的傷就可能造成死亡，後面的
    車輛一定會沾染血跡。CW-9273 小貨車上有明顯的血跡，自
    該車左側後懸吊前上座採集疑似之生物性組織看起來像腦漿
    （見A5卷第45頁），只有從頭部輾過才會有這樣的明顯的血
    跡，所以從照片來看CW-9273 小貨車已經輾過死者的頭部，
    就會造成死亡的結果，縱使VQ-6819 客貨車不來，也會有同
    樣的結果，因頭部的傷只要1 次就夠了，鄭明添的死亡是因
    為頭部造成的傷害，不待VQ-6819 客貨車過來就會造成死亡
    的結果等語（見審理卷第46頁至第48頁）。本件被害人鄭明
    添遭718-SK大貨車擦撞於前，嗣躺於車道上時又遭CW-9273
    小貨車撞擊頭部，依上開證人之證述及其傷勢觀之，客觀上
    已無存活可能性，依此則難認被告行為對鄭明添死亡結果產
    生影響力。雖證人甲○○證稱：伊撞到鄭明添時，不確定其
    是否已經死亡，但是有看到鄭明添在動等語（見審理卷第59
    頁），然承上所述，鄭明添之傷勢既不待VQ-6819 客貨車駛
    來亦會造成死亡結果，故甲○○關於此部分之證述，難遽為
    被告不利之認定。本件公訴人認被告涉嫌過失致人於死犯行
    所憑之證據，尚難證明被告行為與鄭明添之死亡結果間存有
    相當因果關係。
六、綜上所述，被告雖曾駕車輾壓過被害人，惟其並無客觀上能
    注意而不注意之過失情事，其輾壓行為亦難認與被害人之死
    亡間有何相當因果關係，依法尚難令負過失致死罪責。公訴
    人所舉前開證據，尚不足使本院達於通常一般之人均不致有
    所懷疑，而得確信其為真實之程度，依罪證有疑利於被告之
    法則，即不得遽為不利被告之認定。此外，復查無其他積極
    證據足資認定被告有何公訴人所指之過失致死犯行，依法自
    應為被告無罪之諭知。
據上論斷，應依刑事訴訟法第301 第1 項前段，判決如主文。
本案經檢察官丁○○到庭執行職務。
中　　華　　民　　國　　96　　年　　8 　　月　　3　　日
                  交通法庭   審判長 法　官  陳明富
                                    法  官  陳宛榆
                                    法  官  王淑惠
以上正本證明與原本無異。
如不服本判決，應於判決送達後10日內，向本院提出上訴狀。
中　　華　　民　　國　　96　　年　　8 　　月　　3　　日
                                    書記官  郭素蓉
